【裁判字號】    97,易,2428
【裁判日期】    980612
【裁判案由】    詐欺
【裁判全文】
臺灣板橋地方法院刑事判決              97年度易字第2428號
公  訴  人  臺灣板橋地方法院檢察署檢察官
被      告  乙○○
上列被告因詐欺案件，經檢察官追加起訴（97年度偵緝字第1384
、1421、1570號），本院判決如下：
    主  文
乙○○無罪。
    理  由
一、公訴意旨略以：被告甲○○及丁○○（2 人所涉詐欺部分已
    由本院先行審結）、乙○○為信用卡持卡人，因需款急迫，
    明知無力償還刷卡之金額，竟欲以「刷卡換現金」之方式，
    與丙○○（所涉詐欺部分，業經本院以97年度易字第1823號
    有罪判決確定）共同基於意圖為自己不法所有之犯意聯絡，
    於附表所示之時間，在臺北縣新莊市○○路127 號1 樓「鈺
    津有限公司」（招牌為錦美寢具行）內，由丙○○提供渠所
    申請之刷卡機、簽帳單予各該持卡人，將如附表所示之信用
    卡虛偽刷卡消費簽帳後，貸予各該持卡人刷卡金額百分之90
    至92之現金，再向信用卡發卡銀行申請撥付款項，使發卡銀
    行陷於錯誤而撥款，並由丙○○從中取得刷卡金額百分之8
    至10之不法利益。因認被告乙○○所為，係犯刑法第339 條
    第1 項之詐欺罪嫌。
二、按犯罪事實，應依證據認定之，無證據不得認定犯罪事實；
    又不能證明被告犯罪者，應諭知無罪之判決，刑事訴訟法第
    154 條第2 項、第301 條第1 項分別定有明文。又刑事訴訟
    上證明之資料，無論為直接或間接證據，均須達於通常一般
    之人均不致有所懷疑，而得確信其為真實之程度，始得據為
    有罪之認定，若其關於被告是否犯罪之證明未能達此程度，
    而有合理懷疑之存在，致使無從形成有罪之確信，根據「罪
    證有疑，利於被告」之證據法則，即不得遽為不利被告之認
    定，亦有最高法院76年台上字第4986號判例可稽。其以情況
    證據（即間接證據）斷罪時，尤須基於該證據在直接關係上
    所可證明之他項情況事實，本乎推理作用足以確證被告有罪
    ，方為合法，不得徒憑主觀上之推想，將一般經驗有利被告
    之其他合理情況逕予排除，此觀諸最高法院32年上字第67號
    判例意旨亦彰彰甚明。
三、本件公訴人認被告乙○○涉有詐欺罪嫌，無非係以被告坦承
    確有於附表所示時間在錦美寢具行刷卡，且同案被告丙○○
    、程淑芬就刷卡換現金之事已供述甚明，並有告訴人中國信
    託商業銀行陳報之資料顯示被告於94年8 月11日刷卡後均未
    繳清刷卡金額等情，資為依據。
四、訊據被告乙○○堅決否認有上揭犯行，辯稱：我確實是去錦
    美寢具行刷卡，我是買整組的床，並不是換現金，後來沒有
    工作，卡費才繳不出來等語。
五、經查：
  (一)本件被告乙○○確實於如附表所示之時間在前揭「鈺津有
      限公司」（招牌為錦美寢具行）內刷卡如附表所示一節，
      業據被告自承明確，復有中國信託商業銀行信用卡申請書
      影本、刷卡明細表各1 紙（見臺灣板橋地方法院檢察署96
      偵字第1066號卷第173-第174 頁、97年度偵緝字第1421號
      卷第16頁）在卷可按，首堪認屬實在。
  (二)然查，本件證人即同案被告丙○○於偵查中固自白其於民
      國94年間經營鈺津有限公司時，確有提供上門之客戶刷卡
      換現金之服務等語，惟其並未確實提及被告如附表所示之
      刷卡紀錄乃屬刷卡換現金之情形。此外，並於本院審理中
      證稱：我從93年開始到95年間經營錦美寢具行，除了有讓
      客戶刷卡換現金之外，也有實際經營寢具行的業務，業務
      內容有賣床罩組、棉被、床墊、床架、小家具類的東西等
      等，店裡只有我一個人，沒有請其他店員；我做刷卡換現
      金的業務時，對於真正來買寢具的人我也接受刷卡，刷卡
      換現金跟真正購物刷卡的人我並沒有區分，我不記得有哪
      些客戶是來刷卡換現金，也不記得是否有看過本案的被告
      等語（見本院卷第142-143 頁、第185 頁），是以依其前
      揭證言以觀，證人丙○○對本案被告乙○○是否有於附表
      所示時間前往刷卡消費等情既已不復記憶，亦無以認定本
      件被告於附表所示時、地所為之刷卡行為究係「刷卡換現
      金」，抑或係實際購買寢具之消費行為。從而，本件檢察
      官援引被告丙○○之證言，自尚不足以證明被告確有詐欺
      取財之行為至明。
  (三)至同案被告程淑芬於警詢、偵查中所為之供述，係陳述其
      曾介紹客戶至錦美寢具行刷卡換現金，以購買上班制服等
      事云云，與檢察官起訴被告乙○○所涉之情節全然無關，
      是同案被告程淑芬於警詢、偵查中所為之供述亦均不足以
      證明被告乙○○有何詐欺取財之犯行。
  (四)再者，錦美寢具行所販售之物品包含床罩組、棉被、床墊
      、床架、小家具類等，業據證人丙○○證述如前，由是觀
      之，被告乙○○辯稱其前揭刷卡17,980元係用以購置寢具
      一節，核其花費與吾國一般同類中等品質商品之市價相差
      非鉅，難認有何顯然異常之處。又被告前揭刷卡後，固未
      能如期清償前揭刷卡款項，且於本次刷卡之前尚有積欠銀
      行未結清之消費款，此有卷附之被告信用卡繳款明細在卷
      可查（見臺灣板橋地方法院檢察署97年度偵緝字第1421號
      卷第8 頁至第20頁），惟本件被告辯稱其係因後來沒有工
      作，卡費才繳不出來等語（見本院卷第195 頁），核與社
      會常情並不相悖，其信用固然不佳，然此核屬個人消費習
      性及償債能力之問題，自無從因此率爾論斷被告乙○○於
      本件刷卡之初即係基於不法所有之詐欺意圖而之。是綜合
      上情，本院自難逕行排除被告乙○○確係刷卡購買寢具此
      一有利被告事項之可能性，而遽認被告應負詐欺取財之罪
      責。
  (五)綜上所述，本件被告乙○○所辯既非顯違常情，依「罪證
      有疑，利於被告」之原則，自應為被告有利之認定。
六、據上所陳，本件依調查所得證據尚不足以證明被告確實有與
    丙○○有刷卡換現金之詐欺行為，此外復查無其他積極證據
    足資證明被告有何公訴人所指犯行，揆諸首開說明，因不能
    證明被告犯罪，自應為其無罪之諭知。
據上論斷，應依刑事訴訟法第301條第1項，判決如主文。
本件經檢察官陳彥章到庭執行職務。
中    華    民    國    98    年    6     月    12    日
                刑事第八庭審判長法  官  崔玲琦
                                法  官  俞秀美
                                法  官  許映鈞
上列正本證明與原本無異。
如不服本判決，應於判決送達後10日內敘明上訴理由，向本院提
出上訴狀 (應附繕本) ，上訴於臺灣高等法院。其未敘述上訴理
由者，應於上訴期間屆滿後20日內向本院補提理由書「切勿逕送
上級法院」。
                                書記官  范煥堂
中    華    民    國    98    年    6     月    12    日
附表：
 ┌─┬───┬─────┬────────┬───┬─┐
 │編│持卡人│交易日期/ │發卡銀行及卡號  │刷卡金│備│
 │號│      │地點      │                │額    │註│
 ├─┼───┼─────┼────────┼───┼─┤
 │一│乙○○│94.8.11   │中國信託銀行    │17980 │  │
 │  │      │錦美寢具行│00000000000000  │元    │  │
 │  │      │          │                │      │  │
 └─┴───┴─────┴────────┴───┴─┘


司法院資訊處製作；財團法人民間司法改革基金會備份。
